臺灣高雄地方法院刑事判決　　　　　　　　　　　　　九十三年度訴字第六六號
　　公　訴　人　臺灣高雄地方法院檢察署檢察官
　　被　　　告　乙○○
　　指定辯護人　本院公設辯護人　甲○○
右列被告因妨害國弊懲治條例案件，經檢察官提起公訴（九十三年度偵字第二五一五
號、第三三八一號），本院判決如左：
    主  文
乙○○共同意圖供行使之用，而偽造幣券，處有期徒刑參年；扣案如附表編號一至四
所示之物，均沒收之。
    事  實
一、乙○○與蔡長享（另案於本院審理中）、名籍不詳之成年男子「康耿麟」（在逃
    ），為牟取暴利，乃基於意圖供行使之用之犯意聯絡，由「康耿麟」交付附表編
    號三之製造偽鈔器具，並教授偽造幣券技術予蔡長享，並約定偽製完成後將給付
    乙○○、蔡長享每人新臺幣（下同）十萬元之報酬，而由乙○○與蔡長享自民國
    九十三年一月二十六日起，接續在乙○○位在高雄市○鎮區○○路一八八號住處
    之三樓房間內，以上開器具及蔡長享自行購買如附表編號四除失敗碎紙一袋以外
    之器材，由蔡長享負責以電腦印表機彩色噴墨分別印製正、反面之方式做成千元
    新臺幣後加以裁剪，再以螢光筆繪製仿紙張螢光纖維絲、以壓凸方式仿製白水印
    、以燙印箔膜仿製千元新臺幣正面五段裸露部分，並以噴墨方式仿製幣券左下角
    數字之折光變色油墨等工作；乙○○則負責裁剪、銷燬印製不良品，及於蔡長享
    外出時，蒐集所列印之偽鈔、監看電腦是否正常運作等工作，而共同偽造千元新
    臺幣。嗣於同年月二十九日十七時二十分許，蔡長享、乙○○在上開處所從事偽
    鈔加工工作時，為警持本院核發之搜索票執行時當場查獲，並扣得如附表編號一
    至五所示之物。
二、案經行政院海岸巡防署高雄市機動查緝隊及高雄市政府警察局鳳山分局報請臺灣
    高雄地方法院檢察署檢察官偵查起訴。
    理  由
一、右揭犯罪事實，業據被告乙○○迭於警詢、偵查、及本院審理時均坦承不諱，核
    與證人即被告女友黃依停於警詢、偵查，證人即共犯蔡長享於本院九十三年四月
    二十一日審理時，於同年三月二十二日本院九十二年度訴字第二八○七號被訴妨
    害國弊懲治條例案件訊問時，所証情節均相符，復有如附表標號一至四所示物品
    扣案可証；另將查獲如附表編號一之新臺幣千元卷十張（號碼：ＢＫ七四三六三
    張、ＬＫ八七九五二一ＹＣ七張），及附表編號二之新臺幣千元卷二大張（共六
    小張，號碼為ＬＪ九五九六一一ＪＹ、ＢＫ九五七四三六ＹＣ、ＬＭ八七九五二
    一ＹＣ各二張）送請中央印製廠鑑定，結果認：編號一均係以彩色噴墨方式仿印
    ，無凹版印紋凸起效果，無菊花水印，白水印部分以壓凸方式仿製、安全線以燙
    印箔膜仿製、左下角面額數字以噴墨方式仿製，且紙質與真鈔不同之偽鈔；編號
    二則均為以彩色噴墨方式仿印，無凹版印紋凸起效果，無水印、安全線之偽鈔半
    成品等情，有該廠中印發字第０九三００００七八七號函一紙在卷可稽，足認被
    告之自白與事實相符，可信為真實；從而，本案罪證明確，被告之犯行堪以認定
    。至於被告請求將附表編號一之扣案物再送中央印製廠鑑定是否係屬偽鈔成品乙
    節，經查此部分事實已臻明確，有該廠前揭函文一紙可憑，被告所請並無再行調
    查之必要，附此敘明。
二、按妨害國幣懲治條例所稱國幣，係指中華民國境內，由中央政府或其授權機構所
    發行之紙幣或硬幣，妨害國幣懲治條例第一條第一項定有明文；而中央銀行於五
    十年七月一日在台復業，並委託臺灣銀行發行新臺幣，自是時起，新臺幣已具有
    國幣之功能，如有偽造行為，應依妨害國幣懲治條例治罪（大法官會議釋字第九
    十九號解釋及最高法院五十六年台上字第二一七一號判例參照）：則被告偽造千
    元新臺幣之行為，係犯妨害國幣懲治條例第三條第一項之意圖供行使之用而偽造
    幣券罪。被告與蔡長享、「康耿麟」間，就上述犯行，有犯意聯絡及行為分擔，
    為共同正犯；又被告偽造千元新臺幣半成品部分犯行，係屬偽造千元新臺幣成品
    之階段行為，僅侵害一個法益；且其係以單一偽造幣券之犯意，於密切接近之時
    地反覆列印、裁切、燙印安全線而持續侵害同一法益，其各個舉動間之獨立性極
    為薄弱，自應視為數個舉動之接續施行，而為接續犯，應論以單純一罪，公訴人
    認被告係基於概括犯意而為上開犯行，容有誤會。被告所犯者為最輕本刑五年以
    上有期徒刑之罪，然其係提供住處，而與共犯蔡長享共犯本案，且僅負責裁剪、
    銷燬印製不良品，及於蔡長享外出時，蒐集所列印之偽鈔、監看電腦是否正常運
    作等工作，涉案尚淺，且偽造幣券皆未流入市面，犯罪情節尚堪憫恕，情輕法重
    ，雖處以法定最低刑仍嫌過重，爰依刑法第五十九條之規定，減輕其刑。
三、爰審酌被告正值壯年，不循正當途徑獲致財富，竟貪圖小利而從事偽造幣券犯行
    ，嚴重影響國家社會金融秩序，惟念其並無犯罪紀錄，素行良好，有卷附臺灣高
    等法院被告全國前案紀錄表可按，且犯後即坦承犯行，深具悔意，所偽造幣券尚
    未流入市面，及其犯罪時間、動機、目的、手段、智識程度等一切情狀，量處如
    主文所示之刑。附表編號一所示之偽造千元幣券成品，除一張已由中央印製廠轉
    送至中央銀行留存外（號碼：ＬＭ八七九五二一ＪＹ號），其餘四千四百四十九
    張，應依妨害國幣懲治條例第六條之規定，不問屬於犯人與否，均宣告沒收之；
    附表編號二所示未切割裁剪之偽造千元幣券半成品，因均未具有千元新臺幣之外
    觀，客觀上並不足以使人誤認為真幣（最高法院八十八年度臺上字第七二一八號
    判決參照），雖不得依前揭規定予以宣告沒收，惟既屬共犯蔡長享所有供犯罪所
    用之物，則除一大張已送至中央銀行留存外，其餘三百十四大張（共九百四十二
    張千元新臺幣正面）仍應依刑法第三十八條第一項第二款規定沒收之；另按依刑
    法第二百條沒收之偽造幣券用之器械原料，以構成同法分則第十二章所定各罪者
    為限，如依妨害國幣懲治條例論科，應引用刑法第十一條，依同法第三十八條第
    一項第二款，沒收該等器械原料（最高法院八十年度臺上字第一二四判決參照）
    ，則附表編號三、四所示之物品，分別為共犯「康耿麟」、蔡長享所有，且均為
    被告供犯本罪所用之工具、材料，業據被告、蔡長享於本院訊問時（見本院九十
    三年三月二十九日訊問、同年四月二十一日審理筆錄）供承在卷，應依刑法第三
    十八條第一項第二款之規定，併予宣告沒收之，公訴人誤為應依刑法第二百條予
    以宣告沒收，容有誤會；至於附表編號五所示之手機二支，雖分別為被告、蔡長
    享所有，然無證據證明為供犯本罪所用之物，爰不予宣告沒收，附此敘明。
據上論結，應依刑事訴訟法第二百九十九條第一項前段，妨害國幣懲治條例第三條第
一項、第六條，刑法第十一條前段、第二十八條、第五十九條、第三十八條第一項第
二款，罰金罰鍰提高標準條例第一條前段，判決如主文。
本案經檢察官丙○○到庭執行職務。
中      華      民      國     九十三     年     五       月     五     日
                                    臺灣高雄地方法院刑事第十五庭
              審判長  法  官  張維君
                                            法  官  劉惠娟
                                            法  官  洪珮婷
右正本證明與原本無異。
如不服本判決，應於判決送達後十日內，向本院提出上訴狀。
                                            書記官  于耀文
中    華    民    國      九十三      年       五      月      六      日
附表：
┌──┬─────────┬─────────────┬────────┐
│編號│    名稱、數量    │       內        容       │    備    註    │
├──┼─────────┼─────────────┼────────┤
│ 一 │偽造新臺幣一千元紙│分別為ＬＴ七五九六一一ＪＹ│依妨害國幣懲治條│
│    │幣成品共四千五百張│一千張四百九十張、ＢＫ九五│例第六條規定，不│
│    │                  │七四三六ＹＣ一千五百零四張│問屬於犯人與否，│
│    │                  │、ＬＭ八七九五二一ＪＹ一千│均沒收之        │
│    │                  │五百零六張                │                │
├──┼─────────┼─────────────┼────────┤
│ 二 │未裁剪之偽造新臺幣│共犯蔡長享所有，每大張均有│不足使人誤認，應│
│    │一千元紙幣半成品共│號碼為ＬＴ七五九六一一ＪＹ│依刑法第三十八條│
│    │三百十五大張（每張│、ＢＫ九五七四三六ＹＣ、Ｌ│第一項第二款沒收│
│    │均有三小張，共九百│Ｍ八七九五二Ｙ之千元新臺幣│之              │
│    │四十五小張）      │正面各一小張              │                │
├──┼─────────┼─────────────┼────────┤
│ 三 │偽鈔程式光碟一片、│共犯「康耿麟」所有，交付與│依共犯共同負責之│
│    │印表機、防偽線壓膜│共犯蔡長享，用以偽造幣券之│原理，依刑法第三│
│    │機、透光壓膜機各一│工具                      │十八條第一項第二│
│    │台、防偽線一捆、偽│                          │款沒收          │
│    │鈔用紙二捆        │                          │                │
├──┼─────────┼─────────────┼────────┤
│ 四 │失敗裁碎紙一袋、網│共犯蔡長享，用以偽造幣券之│依共犯共同負責之│
│    │版固定架、壓克力板│工具                      │原理，依刑法第三│
│    │、漏斗各一個、電子│                          │十八條第一項第二│
│    │磅秤一台、電腦（含│                          │款沒收          │
│    │主機螢幕）一組、網│                          │                │
│    │版刷版二個、鐵尺二│                          │                │
│    │支、網版印刷油二罐│                          │                │
│    │、墨水三盒、油墨四│                          │                │
│    │罐、墊板四個、美工│                          │                │
│    │刀五支、網版六個  │                          │                │
├──┼─────────┼─────────────┼────────┤
│ 五 │ＮＯＫＩＡ手機、國│分別為乙○○及共犯蔡長享所│無證據足認與本案│
│    │際牌手機各一支    │有                        │相關，不予沒收  │
└──┴─────────┴─────────────┴────────┘
